臺灣板橋地方法院交通事件裁定　　　　100年度交聲字第355號
原處分機關　交通部公路總局臺北區監理所
異　議　人
即受處分人　侯國謀
上列異議人即受處分人因違反道路交通管理處罰條例案件，對於
交通部公路總局臺北區監理所民國100 年1 月20日所為之處分（
北監自裁字第裁40-KAK081516號），聲明異議，本院裁定如下：
    主  文
異議駁回。
    理  由
一、按「汽車駕駛人轉彎時，不依標誌、標線、號誌指示者，處
    新台幣六百元以上一千八百元以下罰鍰」，道路交通管理處
    罰條例第48條第1 項第2 款定有明文，且依同條例第63條第
    1 項第1 款規定，應記違規點數1 點。又汽車駕駛人駕駛汽
    車，應遵守道路交通標誌、標線、號誌之指示；在無其他標
    誌、標線禁制或指示下，圓形綠燈表示准許車輛直行或左、
    右轉，箭頭綠燈表示僅准許車輛依箭頭指示之方向行駛，道
    路交通安全規則第90條前段、道路交通標誌標線號誌設置規
    則第206 條第1 款第1 目、第2 款第1 目分別定有明文。再
    按交岔路口進行多時相號誌管制時，可增設箭頭綠燈，或以
    多向箭頭綠燈替代圓形綠燈，指示車輛行進方向，道路交通
    標誌標線號誌設置規則第213 條第4 款亦規定明確。
二、原處分機關認異議人即受處分人侯國謀於民國99年8 月31日
    晚上8 時23分許，駕駛車牌號碼BQ-2350 號自小客車沿雲林
    縣土庫鎮○○路北往南方向行駛，行經建國路與林森路交岔
    路口時，未依號誌指示行駛（即在直行箭頭綠燈亮啟而左轉
    箭頭綠燈尚未亮啟時，即逕自左轉林森路），涉有道路交通
    管理處罰條例第48條第1 項第2 款之違規，嗣經警攔停製單
    舉發後，爰依上開法律規定，於100 年1 月20日以北監自裁
    字第裁40-KAK081516號裁處異議人罰鍰新台幣（下同）6 百
    元及記違規點數1 點在案，此有雲林縣警察局舉發違反道路
    交通管理事件通知單影本、原處分機關違反道路交通管理事
    件裁決書影本各1 份附卷可按。
三、聲明異議意旨略以：異議人當日駕駛上開自小客車行經上開
    路口，當時建國路之號誌為紅燈，異議人乃停車等待號誌變
    為綠燈，當號誌變為綠燈後，異議人觀察對向車道及前後左
    右車道均無行人及車輛，始左轉林森路，約行駛1 百公尺後
    ，即為警攔停製單舉發本件違規。查上開路口（係T 字型路
    口）雖設有交通號誌，但卻未如同其他縣市於交通號誌旁設
    置標示「左轉燈亮時才許左轉」之告示牌，以提醒駕駛人注
    意，此為行政機關之疏失，非可歸責於汽車駕駛人，異議人
    既係在直行的綠燈號誌時左轉，應屬綠燈左轉，而非紅燈左
    轉，警方舉發異議人未依號誌指示行駛之違規，顯與事實不
    符。爰聲明異議，請求撤銷原處分云云。
四、經查：
  (一)上開雲林縣土庫鎮○○路與林森路交岔路口之交通號誌為三
    時相管制，該路口之建國路北往南方向之交通號誌共設有4
    個燈號，由左至右分別為圓形紅燈、圓形黃燈、左轉箭頭綠
    燈、直行箭頭綠燈，即直行、左轉均有獨立之綠色箭頭燈號
    指示等情，此有雲林縣警察局99年9 月29日雲警交字第0991
    302147號函、100 年2 月25日雲警交字第1000005368號函暨
    所附之上開路口交通號誌照片4 幀、警方繪製之上開路口三
    時相車流行進方向圖等在卷可稽（見本院卷第24、28至31頁
    ）。而異議人於99年8 月31日晚上8 時23分許，駕駛車牌號
    碼BQ-2350 號自小客車，在上開路口，於路口交通號誌仍顯
    示直行箭頭綠燈之際，即逕自左轉往林森路方向之客觀事實
    ，為異議分人所不爭執，此部分事實應堪認定。
  (二)參酌上開舉發機關函及所附之照片可知，該舉發路口之交通
    號誌係設置有左轉箭頭綠燈及直行箭頭綠燈以替代圓形綠燈
    ，異議人行經上開路口須待左轉箭頭綠燈亮啟時，始得進行
    左轉，而異議人於交通號誌顯示直行箭頭綠燈時，即逕自左
    轉，參照前揭道路交通標誌標線號誌設置規則第206 條第2
    款第1 目所規定，異議人僅得依箭頭綠燈的指示方向直行，
    異議人既係考領駕駛執照之駕駛人，對此自難諉為不知，其
    於上開路口駕車，應依道路交通號誌之指示行駛，而箭頭綠
    燈表示僅准許車輛依箭頭指示之方向行駛，縱無另設置上開
    標語提醒異議人注意，異議人仍有知法並遵守之義務；又於
    交通號誌處設置標語，目的僅提醒駕駛人應依號誌行駛，非
    法定必設之標誌，主管機關自得斟酌交通安全需要，視實際
    狀況設置之，異議人倘認違規地點並未設置標語以提醒駕駛
    人，可循正當途徑向主管機關陳述反映，以促其檢討改善，
    惟所有用路人仍有遵守交通號誌指示行駛之義務，異議人自
    不得僅憑個人主觀認知，認為未設置標語而認為有所不當，
    據以執為免責之事由。再以，依員警拍攝之上開路口現場照
    片觀之，該路口為顯著之交岔路口，該交通號誌係設有4 個
    燈號，依一般駕駛人之智識能力、駕駛習慣，應可辨別此路
    段屬多時相管制，除必有之紅色、黃色燈號外，依客觀情狀
    ，應尚有直行、左轉之獨立綠色箭頭燈號，此由直行之號誌
    亦為綠色箭頭燈號，即可知悉，異議人仍執該路口未設置須
    依左轉燈指示之告示牌云云，核非有理，該路段箭頭綠燈本
    身之指示，甚為明確，衡情尚無令一般駕駛人混淆之虞，異
    議人執此置辯，自不足採。
五、綜上所述，應堪認定異議人確有前揭未依號誌指示行駛之違
    規情事，異議人所辯並無足取。揆諸首揭法律規定，原處分
    機關審酌異議人違規情節，處以法律規定額度內之罰鍰6 百
    元，並記違規點數1 點，自屬有據。異議人之異議，洵無理
    由，本院應裁定駁回。
六、結論：依道路交通管理處罰條例第87條第2 項、道路交通事
    件處理辦法第18條，裁定如主文。
中    華    民    國   100    年    3     月    24    日
                  交通法庭      法  官  陳信旗
以上正本證明與原本無異。
如不服本裁定，應於送達後5 日內向本院提出抗告狀。
                                書記官  陳金鳳
中    華    民    國  100     年    3     月    25    日